---
title: "Relatório I  - Estatistica"
author: "Artur Papa"
date: "1/25/2022"
output: pdf_document
---

```{r setup, include=FALSE}
knitr::opts_chunk$set(echo = TRUE)
```

# Relatório de Estatística Descritiva

## Introdução

  Estatística Descritiva é o ramo da estatística que visa sumarizar e descrever qualquer conjunto de dados, ou seja, é aquela que está preocupada em sintetizar os dados de maneira direta, preocupando-se menos com variações e intervalos de confiança dos dados.
  Desta maneira, vale ressaltar que neste trabalho iremos ver diversos gráficos e tabelas de um conjunto específico de dados e a relação entre cada um. 

## Materiais e métodos
O universo de estudo é composto pelos alunos matriculados na disciplina de estatística. Foram analisadas as seguintes variáveis: 
1 - Idade
2 - Gênero
3 - CR (Coeficiente de rendimento)
4 - Trabalha
5 - Filhos
6 - Tipo de escola que concluiu o ensino médio
7 - Horas de estudo fora da sala de aula
8 - Número de livros lidos ano passado
9 - Frequência que utiliza a biblioteca
10 - Nível de fluência da língua inglesa
Essas variáveis foram apresentadas através de tabelas e gráficos e avaliadas com
relação às medidas descritivas, tais como média, mediana e desvio padrão com o objetivo de traçar o perfil dos alunos da disciplina.
## Análise descritiva dos dados
  Primeiramente temos a geração aleatória dos dados, feita usando as próprias bibliotecas fornecidas pela linguagem R.

```{r}
set.seed(3886)

Idade <- sample(18:70, 50, replace = TRUE)

Genero <- sample(c("Masculino", "Feminino"), 50, replace = TRUE)
CR <- round(rnorm(50, mean = 70, sd = 2))

Trabalho <- sample(c("Sim", "Não"), 50, replace = TRUE)

Filhos <-sample(c("Sim", "Não"), 50, replace = TRUE)

EM <- sample(c("Pública", "Privada", "Pública/Privada"), 50, replace = TRUE)
Horas <- sample(0:20, 50, replace = TRUE)

Livros <- sample(0:5, 50, prob = c(0.5, 0.1, 0.1, 0.1, 0.1, 0.1), replace = TRUE)

BBT <- sample(c("Nunca usa", "Usa raramente", 
                "Pouca frequência", "Usa frequentemente"), 50, replace = TRUE)

Ingles <- sample(c("Bom", "Regular", 
                    "Ruim", "Péssimo"), 50, replace = TRUE)

Tab <- cbind(Idade, Genero, CR, Trabalho, Filhos, EM, Horas, Livros, BBT, Ingles)
Tab <- as.data.frame(Tab)
knitr::kable(head(Tab))
```

  Antes de serem feitas as análises dos dados primeiro foi feito o "import" de algumas bibliotecas para auxiliarem na criação dos gráficos.
```{r}
library(tidyverse)
library(dplyr)
library(RColorBrewer)
library(hrbrthemes)
library(tidyr)
library(forcats)
library(hrbrthemes)
library(viridis)
library(knitr)
library(kableExtra)

```
  Na primeira análise, pode-se ver a relação entre gênero e idade, e observando o "boxplot" percebe-se que há homens mais velhos do que mulheres, embora a média de idade do sexo masculino seja menor que a do sexo feminino.
```{r}
Tab$Idade <- as.numeric(Tab$Idade)
ggplot(Tab, aes(x = Genero, y = Idade)) +
geom_boxplot() + theme_light() +
ggtitle("Figura 1: Boxplot da relação \n entre gênero e idade") + 
xlab("Gênero") + theme(plot.title = element_text(hjust = 0.4))  
```
  Para o segundo gráfico, vemos um "scatterplot" comparando as horas de estudo e o coeficiente de rendimento, analisando a imagem percebemos que aqueles que possuem uma média de horas de estudo por volta de 15 tendem a ter um coeficiente de rendimento maior. Dito isso, podemos inferir que esse valor seria um valor ótimo para essa relação, visto que aqueles que estudam pouco não conseguem obter uma nota alta, porém aqueles que estudam demais também não conseguem ter um bom rendimento.
```{r}
plot(Tab$Horas, Tab$CR,
     xlim=c(0,20) , ylim=c(65, 76), 
     pch=18, 
     cex=1.6, 
     col="#69b3a2",
     xlab="Horas", ylab="CR",
     main="Figura 2: Horas x CR"
     )
```

Para a terceira figura temos a proporção da fluência de inglês entre os estudantes, vendo o gráfico de pizza podemos notar que poucos sabem falar inglês, já que temos 62% dos alunos que possuem uma fluência "Péssima/Ruim" e apenas 14% com um compreendimento bom da língua inglesa.
```{r}
library(plotrix)
tab_en <- table(Tab$Ingles)
p1 <- prop.table(tab_en)
percent <- round(100*(tab_en/sum(tab_en)), digits = 2)
pie3D(p1, labels = percent, explode = 0.1, main = "Figura 3: Fluência dos estudantes", col = rainbow(length(p1)))
legend("topright", c("Bom", "Péssimo", "Regular", "Ruim"), cex = 0.6, fill = rainbow(length(p1)))
```

Para o quarto gráfico, podemos ver que há uma frequência maior para as pessoas que usam a biblioteca do que para aqueles que não usam.
```{r}
tab_lib <- table(Tab$BBT)
tab_lib <- as.data.frame(tab_lib)

ggplot(tab_lib, aes(x = Var1, y=Freq))+
  geom_bar(stat="identity", fill="#4B0082", alpha=.6, width=.4) +
    ggtitle("Figura 4: Frequência do uso \n da biblioteca") +
    coord_flip() +
    xlab("") +
    theme_bw()
```
  Tabela de frequência para a quantidade de pessoas que têm filhos e que não têm e nota-se que não há uma discrepância alta entre as duas categorias.
```{r}
tab_sons <- table(Tab$Filhos)
tab_sons <- prop.table(tab_sons)
sons <- data.frame(tab_sons)
knitr::kable(head(rename(sons, c("Tem Filho(a)" = "Var1"))))
```
  Na tabela de frequência do ensino médio nota-se que mais da metade dos alunos estudaram em uma escola privada, já que o valor chega a 82% contando as variáveis "Privada" e "Privada/Pública". 
```{r}
hs.tb <- table(Tab$EM)

hs1 <- cbind("Freq. Abs." = hs.tb)
hs2 <- cbind("Freq. Rel." = prop.table(hs.tb))
hs3 <- cbind("Freq. Abs." = addmargins(hs.tb))
hs4 <- cbind("Freq. Rel." = addmargins(prop.table(hs.tb)))

knitr::kable(cbind("Freq.Abs." = addmargins(hs.tb), "Freq.Rel." =
addmargins(prop.table(hs.tb))))
```

  Para o gráfico da densidade podemos observar o gap entre os valores de 11 até 25 aproximadamente, esse gap se dá pelo fato de não havermos uma frequencia com esse valor. Ademais, observa-se que a frequência é maior nos valores de 0 a 10 e menor para os valores de 26 a 30.
```{r}
tab_books <- table(Tab$Livros)
tab_books <- as.data.frame(tab_books)

ggplot(tab_books, aes(x = Freq)) +
  ggtitle("Figura 5: Densidade da quantidade \n de livros lidos") +
  geom_density(fill="#69b3a2", color="#e9ecef", alpha=0.8)
```

## Conclusão
  Posto isso, podemos ver que nem sempre os dados irão ter relação entre si. Desse modo, se usarmos como exemplo se uma pessoa tem filhos com o nível de fluência em inglês, não poderíamos tirar nenhuma conclusão já que um não influencia no resultado do outro. Entretanto, caso comparemos as horas de estudo com o CR, veremos que há uma relação direta entre eles. Por fim, é válido ressaltar a acertividade ao se criar os gráficos e as tabelas de seus respectivos dados, além disso é observado a notória importância de se coletar, filtrar e analisar os dados em geral.